【裁判字號】    99,台上,7598
【裁判日期】    991209
【裁判案由】    強盜
【裁判全文】
最高法院刑事判決            九十九年度台上字第七五九八號
上  訴  人  蔡盛淵
選任辯護人  王勝和律師
上  訴  人  吳佳憲
上列上訴人等因強盜案件，不服台灣高等法院中華民國九十八年
六月三十日第二審判決（九十六年度上訴字第三三八六號，起訴
案號：台灣板橋地方法院檢察署九十五年度偵字第一０二九二號
），提起上訴，本院判決如下：
    主  文
上訴駁回。
    理  由 
按刑事訴訟法第三百七十七條規定，上訴於第三審法院，非以判
決違背法令為理由，不得為之。是提起第三審上訴，應以原判決
違背法令為理由，係屬法定要件。如果上訴理由書狀並未依據卷
內訴訟資料，具體指摘原判決不適用何種法則或如何適用不當，
或所指摘原判決違法情事，顯與法律規定得為第三審上訴理由之
違法情形，不相適合時，均應認其上訴為違背法律上之程式，予
以駁回。上訴人吳佳憲上訴意旨略稱：(一)僅受上訴人蔡盛淵請託
調車，不悉「阿強」等人如何強盜。(二)警方違反不得夜間詢問之
規定，並對上訴人等刑求，亦未連續錄音，該筆錄不具證據能力
。又製作筆錄之前台北縣政府警察局新莊分局警員江明南於原審
自承患有憂鬱症、急躁症，該員警所製作之筆錄是否具有證據能
力，令人懷疑。(三)「阿強」等人所攜帶之槍械未扣案，且無證據
認定有殺傷力，原審竟以攜帶兇器之加重強盜罪判處其有期徒刑
柒年陸月，自非合法。(四)蔡盛淵、警員江明南、被竊之「台安鋼
鐵股份有限公司」負責人均知悉綽號「阿強」成年男子之真實姓
名，竟均未追查；蔡盛淵上訴意旨略以：(一)其警詢筆錄並未全程
連續錄音或錄影，原審竟認如果犯罪嫌疑人有自白時，即具證據
能力，顯已創設法律，擴張刑事訴訟法第一百條之一規定之範圍
。再原審僅以勘驗其錄音帶後，認其受詢問時並無情緒激動之情
形，即認定其自白具有任意性，有判決理由不備之違法。本件員
警之詢問顯然已違反刑事訴訟法第九十五條、第九十六條、第九
十八條、第一百條之一、第一百五十六條之規定，縱未達強暴、
脅迫，亦屬利誘、詐欺及各種不正方式，仍難謂為適法。(二)原審
以其於警詢所供及證人林螢賞所證，認定其被收押當日之臉部及
右手擦傷傷勢係「阿強」及其二位友人所毆，而不採信吳佳憲有
關其有受刑求始自白之證述，非惟與卷證未合，並違反經驗法則
。(三)警方於夜間詢問，違法情節重大，並侵害其權益，原判決竟
未從嚴考量適用刑事訴訟法第一百五十八條之四之規定，有判決
適用法則不當及理由不備之違法。(四)原判決對其於檢方偵訊之自
白，以第一審之勘驗筆錄內容為據，惟該勘驗筆錄尚與錄音內容
有異，且其於偵查時，係受檢察官之威逼、鎮嚇，始依照於警詢
時之虛構故事回應，該偵查筆錄自無證據能力。(五)原審就上開違
法程序均未調查及再傳訊警員，有應調查之證據未予調查之違法
。又警員江明南於九十五年四月十五日製作警詢筆錄時，既有可
能是在躁鬱症發作下對其刑求及詢問，原審未予調查，有理由不
備之違法云云。惟查原判決撤銷第一審關於上訴人等部分不當之
判決，改判論處彼等意圖為自己不法之所有，結夥三人以上攜帶
兇器於夜間侵入有人居住之建築物，以強暴至使不能抗拒，而取
他人之物罪刑。已詳敘認定犯罪事實之依據及憑以認定之理由。
並對上訴人等否認犯罪之辯詞，如何均不足採信；而蔡盛淵於警
詢時之自白雖未全程連續錄音，亦有中斷之處，並不影響其自白
之任意性，且檢察官並無對上訴人等威逼、鎮嚇，蔡盛淵於偵查
中及吳佳憲於警詢、偵查中之自白，均同具證據能力；上訴人等
如何應適用結夥三人以上攜帶兇器於夜間侵入有人居住之建築物
之加重強盜罪處刑；均已依據卷內資料予以指駁及說明。從形式
上觀察，原判決並無任何違背法令之處。次查蔡盛淵於警詢及第
一審時已供稱：九十五年四月十五日受「阿強」等人以木棍及酒
瓶毆打；並經證人林螢賞證稱：當日見有二名男子以長棍毆打蔡
盛淵各等語（見偵查卷第十五、八十六頁、第一審卷四第六十頁
），原審因而認定蔡盛淵於被收押當日之臉部及右手擦傷傷勢係
「阿強」及其友人所毆，而未認定蔡盛淵有受刑求之情事，並無
與卷證未合或違反經驗法則。又原判決已敘明蔡盛淵於第一次警
詢時已知悉得拒絕承辦警員之夜間詢問之情事，如其於第二次警
詢時精神不濟，自可比照第一次之情形，要求停止詢問，惟其並
未為此主張，且未能認定蔡盛淵有受刑求情事之理由。則依刑事
訴訟法第一百五十八條之二第一項之規定，警員違反夜間詢問之
程序雖有瑕疵，但其違背並非出於惡意，且蔡盛淵之自白亦出於
其自由意志，自仍有證據能力，原判決此部分理由之說明雖略有
瑕疵，但仍於判決本旨不生影響；再本件依卷內證據，既未能證
明警員江明南於九十五年四月十五日製作警詢筆錄時，係在躁鬱
症發作下對上訴人等刑求及詢問，況上訴人等於檢察官偵查時均
供認其警詢陳述實在等情（見偵查卷第一五八、一六二頁），原
審因認員警製作之筆錄具有證據能力，並無證據調查未盡之違法
。另卷附勘驗蔡盛淵於偵查時之供述光碟，該勘驗筆錄與錄音內
容並無明顯出入，且蔡盛淵於檢察官訊問之初，即供述有強盜之
情事，尚難認其係受檢察官之威逼、鎮嚇，始依照於警詢時之虛
構故事回應，原審因以該偵查筆錄為不利上訴人等之論據，仍無
與卷證未合之情事。而「阿強」等人攜帶之槍械雖未扣案，惟客
觀上已足使人心生恐懼，可使人之安全受到威脅，仍屬刑法第三
百二十一條第一項第三款之兇器，原審論處上訴人等攜帶兇器之
加重強盜罪，並無違法。至綽號「阿強」成年男子之真實姓名為
何，既於判決結果無影響，原審未再調查，自不得執為第三審上
訴之適法理由。上訴意旨置原判決之論敘於不顧，徒為事實上之
爭辯，並對原審採證認事之職權行使及於判決無影響事項，任意
指摘，難謂已符合首揭法定上訴要件，彼等上訴違背法律上之程
式，應予駁回。
據上論結，應依刑事訴訟法第三百九十五條前段，判決如主文。
中    華    民    國  九十九  年   十二   月    九    日
                      最高法院刑事第十三庭
                          審判長法官  陳  世  淙  
                                法官  陳  東  誥  
                                法官  陳  世  雄  
                                法官  何  菁  莪  
                                法官  張  春  福  
本件正本證明與原本無異
                                      書  記  官  
中    華    民    國  九十九  年   十二   月   十四   日
                                                      K

司法院資訊處製作；財團法人民間司法改革基金會備份。
